【裁判字號】    97,聲判,36
【裁判日期】    971014
【裁判案由】    聲請交付審判
【裁判全文】
臺灣板橋地方法院刑事裁定              97年度聲判字第36號
聲  請  人
即告 訴 人  丙○○
代  理  人  傅雲欽律師
被      告  甲○○
                      國民
            乙○○○
                      國民
上列聲請人即告訴人因告訴被告等妨害自由等案件，不服臺灣高
等法院檢察署97年度上聲議字第1876號駁回再議之處分（原不起
訴處分案號：臺灣板橋地方法院檢察署 96年度偵字第29093號）
，聲請交付審判，本院裁定如下：
    主  文
聲請駁回。
    理  由
一、按告訴人不服上級法院檢察署檢察長或檢察總長認再議為無
    理由而駁回之處分者，得於收受處分書後十日內委任律師提
    出理由狀，向該管第一審法院聲請交付審判；法院認為交付
    審判之聲請不合法或無理由者，應駁回之，刑事訴訟法第二
    百五十八條之一第一項、第二百五十八條之三第二項前段分
    別定有明文。次按交付審判制度，係對於檢察官不起訴或緩
    起訴裁量權制衡之一種外部監督機制，法院僅就檢察官所為
    不起訴或緩起訴之處分是否正確加以審查，以防止檢察機關
    濫權，依此立法精神，法院就聲請交付審判案件之審查，所
    謂「得為必要之調查」，其調查證據之範圍，應以偵查中曾
    顯現之證據為限，不可就告訴人新提出之證據再為調查，亦
    不可蒐集偵查卷外之證據，否則將與刑事訴訟法第二百六十
    條之再行起訴規定混淆不清，亦將使法院僭越檢察官之職權
    ，而有回復「糾問制度」之虞；且法院裁定交付審判，即如
    同檢察官提起公訴使案件進入審判程序，是法院裁定交付審
    判之前提，必須偵查卷內所存證據已符合刑事訴訟法第二百
    五十一條第一項所定「足認被告有犯罪嫌疑，應提起公訴」
    之情形，亦即該案件已經跨越起訴門檻，否則，縱或法院對
    於檢察官所認定之基礎事實有不同之判斷，但如該案件仍須
    另行蒐證偵查始能判斷應否交付審判者，因交付審判審查制
    度並無如同再議救濟制度得為發回原檢察官續行偵查之設計
    ，法院仍應依同法第二百五十八條之三第二項前段規定以其
    聲請無理由而裁定駁回之（臺灣高等法院九十一年四月二十
    五日第一次刑事庭庭長法律問題研究會議決議意旨參照）。
二、本件聲請人丙○○告訴被告甲○○、乙○○○妨害自由等案
    件，前經臺灣板橋地方法院檢察署檢察官偵查後認犯罪嫌疑
    不足，而於民國九十七年二月二十九日以九十六年度偵字第
    二九○九三號為不起訴處分在案。聲請人不服聲請再議，經
    臺灣高等法院檢察署檢察長以再議為無理由，於九十七年四
    月十一日以九十七年度上聲議字第一八七六號駁回其再議之
    聲請，嗣聲請人於九十七年五月六日經寄存送達收受上開處
    分書後，於九十七年五月十三日委任律師向本院聲請交付審
    判等情，有上開檢察官不起訴處分書、臺灣高等法院檢察署
    處分書、送達證書、刑事交付審判聲請狀各一份在卷可稽，
    並經本院依職權調取上開卷宗核閱無誤，是聲請人向本院聲
    請交付審判，程序上要屬合法，合先敘明。
三、聲請意旨略以：（一）九十六年二月二十三日被告甲○○恐
    嚇危害安全部分，案發當天被告甲○○曾二度報警前來處理
    聲請人將三輪車及回收品放置的問題，有承辦警員及鄰居林
    先生看到被告之惡形惡狀，惟聲請人不諳法律，未於檢察官
    偵查時請求傳喚渠等作證，請鈞院傳喚查明；（二）九十六
    年三月五日被告甲○○公然侮辱部分，被告甲○○辱罵聲請
    人「不要臉」、「路霸」等語，不起訴處分書所載告訴意旨
    內容有誤，鈞院九十六年度簡字第五五八六號聲請人妨害名
    譽案件中，甲○○提出的錄影光碟如屬全程錄影，應錄有被
    告甲○○罵聲請人之內容，檢察官未勘驗光碟內容，僅憑該
    案既有文書資料，遽為被告甲○○罪嫌不足之認定，請求鈞
    院勘驗上開光碟查明；（三）九十六年六月九日被告乙○○
    ○毀損部分，案發前聲請人與乙○○○、甲○○母女因聲請
    人三輪車停放問題有嫌隙常生爭吵，而被告乙○○○是多年
    鄰居，對聲請人手掛玉鐲，且每日下午一時許會出門丟垃圾
    等情有所知悉，乃假藉丟垃圾為名，行毀損聲請人玉鐲之實
    ，且不顧聲請人追問，逕自轉身返家，當時有一位黃太太目
    擊上情，聲請人於再議時請求臺灣高等法院檢察署查其姓名
    以傳訊或發回由原檢察官傳訊，竟置諸不理，率予駁回再議
    ，請鈞院查明並予傳喚。
四、按犯罪事實應依證據認定之，無證據不得認定犯罪事實，刑
    事訴訟法第一百五十四條第二項定有明文。又犯罪事實之認
    定，應憑真實之證據，倘證據是否真實尚欠明確，自難以擬
    制推測之方法，為其判斷之基礎；而認定犯罪事實之證據係
    指足以認定被告確有犯罪行為之積極證據而言，該項證據自
    須適合於被告犯罪事實之認定，始得採為斷罪資料（參照最
    高法院五十三年台上字第六五六號、二十九年上字第三一○
    五號判例）。且刑事訴訟上證明之資料，無論其為直接或間
    接證據，均須達於通常一般之人均不致有所懷疑，而得確信
    其為真實之程度，始得據為有罪之認定，若其關於被告是否
    犯罪之證明未能達此程度，而有合理懷疑之存在，致使無從
    形成有罪之確信，根據「罪證有疑，利於被告」之證據法則
    ，即不得遽為不利被告之認定（參照最高法院七十六年台上
    字第四九八六號判例）。其以情況證據（即間接證據）斷罪
    時，尤須基於該證據在直接關係上所可證明之他項情況事實
    ，本乎推理作用足以確證被告有罪，方為合法，不得徒憑主
    觀上之推想，將一般經驗上有利被告之其他合理情況逕予排
    除（參照最高法院三十二年上字第六十七號判例）。而告訴
    人之告訴，係以使被告受刑事訴追為目的，是其陳述是否與
    事實相符，仍應調查其他證據以資審認（參照最高法院五十
    二年台上字第一三○○號判例）。
五、被告甲○○於偵查中堅詞否認有何公然侮辱及恐嚇聲請人之
    犯行；而被告乙○○○於偵查中亦堅決否認有何上開毀損之
    犯行，辯稱：伊於上開時間、地點未去倒垃圾，也未看過聲
    請人戴玉鐲等語。經查：
  (一)聲請人所指有關被告甲○○恐嚇部分，並未提出相關人證、
    物證以供調查，且無其他事證足資佐證聲請人所述確屬實在
    ，自難僅憑聲請人單一指訴，遽認被告甲○○有何聲請人所
    指之上開恐嚇犯行。
  (二)關於聲請人指訴被告甲○○公然侮辱部分，聲請人於本案偵
    查時指稱：本院九十六年度簡字第五五八六號判決認定伊辱
    罵被告甲○○之言語，皆係被告甲○○辱罵伊等語（見九十
    六年度他字第六一二一號偵查卷第三十七頁、第三十八頁）
    ，惟聲請人於九十六年三月五日十八時許，在臺北縣永和市
    ○○路七十五巷三十三弄三十五號前，基於公然侮辱之犯意
    ，公然以臺語「幹、偷拿我的阿奴米（意指空鋁罐）、絕子
    絕孫」、「欠人五十元沒本事還，一天到晚躲躲藏藏」、「
    不要臉」、「路霸」等語辱罵被告甲○○等情，業經本院以
    九十六年度簡字第五五八六號刑事簡易判決判處聲請人罰金
    新臺幣（下同）三千元，減刑為一千五百元確定，於九十七
    年一月二十二日繳納罰金執行完畢等情，有臺灣板橋地方法
    院檢察署全國刑案資料查註表及上開判決書在卷可稽，堪信
    為真實，又聲請人於上開案件審理中亦自承被告當時罵伊很
    多，伊不過是回被告幾句等語（見九十六年度簡字第五五八
    六號卷第十四頁），復有錄影光碟、光碟內容譯文及臺灣板
    橋地方法院檢察署勘驗筆錄各一份在卷可稽，是聲請人上開
    指述是否與事實相符，即有可疑，且依在場證人黃梁明花於
    偵查時證稱：伊有重聽，故僅聽到聲請人與被告在吵架，無
    法聽清楚內容等語；及證人程家英證稱：伊耳朵有點重聽、
    聽不清楚等語（見上開偵查卷第八頁），均僅能證明聲請人
    與被告有於上開時地發生爭吵之情，自不得單憑聲請人之指
    述，遽為不利被告甲○○之認定。
  (三)聲請人指訴被告乙○○○毀損其玉鐲部分，無非係以玉鐲斷
    裂照片一張及證人冉素琴之證詞為其論據，惟查，證人冉素
    琴於偵查時到庭具結證稱：伊當日見被告乙○○○丟垃圾時
    丟到聲請人，致聲請人玉鐲損壞等語（詳上開偵查卷第三十
    八頁），而聲請人所有之玉鐲確已斷裂損壞一節，並有上開
    照片可資佐證，固堪認定，然被告乙○○○主觀上有無毀損
    之故意，除聲請人個人臆測之詞外，尚乏其他積極證據足以
    參核印證，自難僅以玉鐲毀損之照片及冉素琴之證述，即令
    被告乙○○○擔負毀損罪責。
  (四)聲請人於偵查中聲請傳訊到場處理之承辦警員、鄰居林先生
    、黃太太，及聲請勘驗被告甲○○於本院九十六年度簡字第
    五五八六號案件中所提出之錄影光碟內容，因認無調查必要
    而不予傳喚、勘驗，已據臺灣高等法院檢察署檢察長於駁回
    再議之處分書內加以敘明。且依聲請意旨，其鄰居林先生僅
    係在場看到，能否證明被告甲○○出言恐嚇，亦有疑問，而
    案發當天係由被告甲○○報警處理，豈有在承辦警員面前恐
    嚇聲請人之理？又據證人冉素琴前開證詞內容，已足堪認定
    聲請人所有之玉鐲係因被告乙○○○丟垃圾之行為致毀損斷
    裂之情，就此客觀事實即無另行傳喚證人黃太太到庭作證之
    必要，況聲請人於原檢察官偵查時既知偕同在場證人黃梁明
    花、黃春綢、程家英、冉素琴等人到庭作證，倘上開證人確
    得證明被告甲○○、乙○○○有其所指恐嚇、毀損之犯行，
    何以遲至本件不起訴處分後始提出調查？聲請人以其不懂法
    律為由，尚屬無稽；至被告甲○○於本院九十六年度簡字第
    五五八六號案件中所提出之錄影光碟前經檢察事務官勘驗結
    果：其內容與聲請人寄呈之「影片中的對話內容」相符，有
    臺灣板橋地方法院檢察署勘驗筆錄一份在卷可稽（見九十六
    年度偵字第一○三七四號偵查卷第二十七頁），而觀諸光碟
    內容譯文，被告甲○○並無如聲請人所指出言辱罵之行為，
    故上開錄影光碟既未能證明被告甲○○涉嫌公然侮辱，自無
    再為勘驗之必要。末按，法院審查聲請交付審判案件，調查
    之範圍應以偵查中曾顯現之證據為限，不得就聲請人新提出
    之證據再為調查，亦不得蒐集偵查卷以外之證據，已見前述
    ，聲請人復聲請本院傳訊上開證人及聲請勘驗上開光碟內容
    ，且列為本件聲請交付審判理由，難認有據。
六、綜上所述，依據卷存偵查中曾顯現之證據觀之，並除聲請人
    之指訴外，並無其他積極證據足認被告甲○○、乙○○○涉
    有聲請人所指訴恐嚇、公然侮辱、毀損等犯行，應認被告二
    人犯罪嫌疑尚有未足。原偵查、再議機關依偵查所得證據，
    認被告甲○○、乙○○○犯罪嫌疑均不足，而先後為不起訴
    處分及再議駁回處分，核無不合。聲請人猶執陳詞，指摘不
    起訴及駁回再議等處分為不當，聲請交付審判，為無理由，
    應予駁回。
據上論斷，應依刑事訴訟法第二百五十八條之三第二項前段，裁
定如主文。
中    華    民    國    97    年    10    月    14    日
              刑事第十二庭    審判長法  官  陳  鴻  清
                                    法  官  朱  嘉  川
                                    法  官  劉  安  榕
上列正本證明與原本無異。
本裁定不得抗告。
                                    書記官  陳  盈  真
中    華    民    國    97    年    10    月    15    日


司法院資訊處製作；財團法人民間司法改革基金會備份。
